臺灣高雄地方法院行政訴訟判決　　　　　109年度交字第493號
原　　　告　林鶯妮　
被　　　告　高雄市政府交通局

代　表　人　張淑娟　
訴訟代理人　蘇健義　
上列當事人間交通裁決事件，原告不服被告民國109 年11月27日
高市交裁字第32-BZA147274號裁決，提起行政訴訟，本院判決如
下：
    主  文
原告之訴駁回。
訴訟費用新臺幣參佰元由原告負擔。
    事實及理由
一、程序事項：按行政訴訟法第237條之7規定，交通裁決事件之
    裁判，得不經言詞辯論為之。本件屬交通裁決事件，依兩造
    所述各節及卷內資料其事證已臻明確，本院認無經言詞辯論
    之必要，爰不經言詞辯論而為判決。
二、事實概要：原告於民國109 年9 月5 日12時44分( 裁決書違
    規時間原記載為109 年9 月5 日13時21分，後經被告更正為
    109 年9 月5 日12時44分【見本院卷第131 頁】) 許駕駛車
    牌號碼000-0000號自用小客車（下稱系爭車輛），在高雄市
    ○○區○○路○段000 號前，因有「在人行道臨時停車」之
    違規行為，經民眾於109 年9 月5 日檢舉，由高雄市政府警
    察局鳳山分局（下稱舉發機關）員警於109 年10月3 日填掣
    高市警交相字第BZA000000 號舉發違反道路交通管理事件通
    知單（下稱舉發通知單）逕行舉發。嗣原告於應到案日期前
    之109 年10月27日向被告陳述不服，經被告函詢舉發機關後
    ，認原告確有上揭違規行為，乃依道路交通管理處罰條例（
    下稱處罰條例）第55條第1 項第1 款規定，於109 年11月27
    日開立高市交裁字第32-BZA147274號裁決書（下稱原處分）
    ，裁處原告「罰鍰新臺幣（下同）600 元」。原告不服，提
    起本件行政訴訟。
三、原告主張：並未附上有日期時間的照片，不能證實是當日所
    拍的，證據不明確等語。並聲明：原處分撤銷。
四、被告則以：
  ㈠經檢視高雄市政府警察局網站（網址：http ://www .kmph
    . gov .tw/）- 便民服務- 交通違規檢舉常見問答（網頁更
    新日期:106年8 月3 日）可見: 「如係使用數位式照相機所
    拍攝之採證照片，應檢具原始檔案( 數位圖檔) ，以確保拍
    攝日期、時間正確無訛，並請敘明違規之日期、時間( 時分
    ) 、地址等資料後，據以提出檢舉」，並無原告所稱「應載
    明照片或錄影畫面上需顯示違規時間」之規定；復依高雄市
    政府警察局107 年2 月14日高市警交字第10770374 800號函
    略以：「…依據違反道路交通管理事件統一裁罰基準及處理
    細則第20條第1 項第2 款之規定：『違反本條例之行為，民
    眾得以言詞或其他方式，向公路主管或警察機關敘明下列事
    項，檢舉違反道路交通管理事件：…二、違規行為發生地點
    、日期、時間及違規事實內容。』故依上開法條之旨意，民
    眾係得以言詞或其他方式敘明違規行為所發生之時間，且並
    無明文規定舉證之照片上必須有標註違規時間。再則民眾以
    文字敘述違規發生之時間，與民眾於舉證照片上自行標註違
    規發生之時間，兩者間之信、效度並無二致…」，復經檢視
    採證照片與高雄市政府警察局警政信箱案件處理聯單，檢舉
    人已敘明違規檢舉時間為109 年9 月5 日13時21分，其檢舉
    內容已屬完整、明確，亦與處理細則第23條「檢舉資料欠缺
    具體明確，致無法查證，應不予舉發」之規定無違。
  ㈡再經檢視採證照片可見: 系爭車輛停放位置係位於鳳山區建
    國路三段533 號前之人行道上。又該人行道係銜接建國路三
    段來往通行之通道，且地面舖設人行道步道磚，應堪認定為
    人行道之範圍，要無疑義。原告既為考領有駕駛執照之人，
    理應明瞭道路交通安全規定之意旨，然原告圖自己方便而將
    車輛停放於人行道，且駕駛離開座位，無法保持立即行駛之
    狀態，已嚴重影響行人之通行權，並該當違規停車之處罰。
    惟對照處罰條例第55條與第56條之條文，可知汽車駕駛人停
    車之情形共分兩種，其一為停車，另一則為臨時停車，惟若
    係為禁止臨時停車之處所，不僅於該處之停車行為受禁止，
    即便僅係臨時停車行為亦為法所不許，蓋主管單位既將特定
    地點或路段規劃為禁止臨時停車處所，代表該路段或地點之
    性質特殊，即便係臨時停車之行為亦可能導致該處肇事機率
    增加，或使該處特定功能無法發揮，或造成交通阻塞等，是
    故禁止之。復因採證相片僅有1 張且未足3 分鐘，故舉發機
    關依在人行道「臨時停車」之規定處罰，而非「停車」，顯
    係「斟酌全部陳述與調查事實及證據之結果，依論理及經驗
    法則判斷事實之真偽」而為原告有利之認定，亦屬有據。再
    按交通違規行政爭訟之舉證責任原理，非如刑事案件中應超
    越任何合理懷疑始可為有罪判決之嚴格程度，而係應與民事
    訴訟之舉證責任原理相類似，亦即，基本上應就行政機關與
    人民所各自主張有利於己之事實，分配其應盡之舉證責任，
    而非逕予適用刑事訴訟法之「無罪推定」原則。此觀諸行政
    訴訟法第136 條規定，行政訴訟程序準用民事訴訟法第277
    條舉證責任分配原則之立法意旨，即可明瞭（臺灣高等法院
    臺中分院97年度交抗字第962 號裁定意旨參照）。是處罰條
    例科處行政罰事件，依據公法爭議之舉證責任分配法則，固
    應先由行政機關就其業已履踐相關正當法律程序，以及人民
    應受處罰之客觀違反法令行為，負證明之責，惟原告就行政
    機關已為相當證明之前開事項，若主張欠缺主觀歸責條件或
    為其他抗辯，亦須就其所辯提出反證。是縱原告對「違規日
    期」尚有疑義，惟原告於知悉上情後迄今均未依提供相關證
    據反駁該舉發通知單之有效性並獲致「違規日期錯誤」之法
    律效果，自難單以原告對於法規命令之個人見解即率以推翻
    員警證述內容。
  ㈢再觀諸處罰條例對舉發之規定，主要為該條例第7 條之1 及
    第7 條之2 ，依處罰條例第7 條之1 規定，公路主管機關及
    警察機關，就民眾檢舉之違規事實，經查證屬實，應即舉發
    ，已明文賦予道路交通主管機關得對於經查證屬實之交通違
    規行為，於事後進行舉發之權限，核此已屬機關職權舉發之
    範疇，且此項舉發依該條規定亦未限於特定違規行為，足認
    處罰條例並未明文規定舉發僅限於當場舉發及逕行舉發，或
    僅限於特定之交通違規行為。經查原告前揭109 年9 月5 日
    之違規行為，係由檢舉人於違規人行為終了日（109 年9 月
    5 日）起7 日內（檢舉日：109 年9 月5 日）檢具科學儀器
    取得之蒐證照片向警政機關提出檢舉，經舉發機關查證屬實
    而逕行舉發，則本件舉發程序於法即無不合。是原告於前揭
    時間、地點確有「在人行道臨時停車」之違規行為，被告據
    以裁處，洵無不合等語，資為抗辯。
  ㈣並聲明：原告之訴駁回。
五、本院之判斷：
  ㈠按「汽車駕駛人，臨時停車有下列情形之一者，處300 元以
    上600 元以下罰鍰：1.在橋樑、隧道、圓環、障礙物對面、
    人行道、行人穿越道、快車道臨時停車」，處罰條例第55條
    第1 項第1 款定有明文。再依違反道路交通管理事件統一裁
    罰基準表( 下稱裁罰基準表) 規定，汽車駕駛人在橋樑、隧
    道、圓環、障礙物對面、人行道、行人穿越道、快車道臨時
    停車，期限內繳納或到案聽候裁決者，處罰鍰600 元。核上
    開統一裁罰基準之規定，就其立法目的及功能，乃為防止處
    罰機關枉縱或偏頗，依道路交通管理處罰條例第92條第4 項
    所授權交通部會同內政部訂定「違反道路交通管理事件統一
    裁罰基準及處理細則( 下稱處理細則) 」及其附件「違反道
    路交通管理事件統一裁罰基準表」，用以維持裁罰之統一性
    與全國因違反道路交通管理事件受處罰民眾之公平，不因裁
    決人員不同，而生偏頗，寓有避免各監理機關於相同事件恣
    意為不同裁罰之功能，並非法所不許，於憲法上保障人民財
    產權之意旨並無牴觸（此並有司法院釋字第511 號解釋意旨
    理由足資參照），自無違反法律保留原則。故就違反道路交
    通管理事件統一裁罰基準及處理細則附件所示統一裁罰基準
    表中有關處罰條例第55條第1 項第1 款規定之裁罰基準內容
    ，並未牴觸母法，被告自得依此基準而為裁罰，先予敘明。
  ㈡本件如事實概要欄所述之原告違規事實，有舉發通知單、原
    處分之裁決書、送達證書、高雄市政府警察局鳳山分局 110
    年2 月2 日高市警鳳分交字第11070183800 號函暨檢附民眾
    交通違規檢舉案件、109 年11月19日高市警鳳分交字第1097
    4916200 號函暨檢附採證照片等在卷可稽( 本院卷第45至65
    頁) ，堪可認定屬實。
  ㈢原告雖主張本件並未附上有日期時間的照片，不能證實是當
    日所拍的，證據不明確云云。然按交通違規案件檢舉並無規
    範所使用之儀器須經由經濟部標準檢驗局檢定合格後才可使
    用，處罰條例第7 條之2 、處理細則第22條第1 項、第2 項
    規定中所謂科學儀器，僅需其獲得結果可還原現場情形及具
    有驗證性即為已足，而手機或行車紀錄器所攝錄影像無論是
    以動態方式連續錄影或以靜態之違規照片呈現，其獲得結果
    可還原現場情形及具驗證性，自屬前開規定所稱之科學儀器
    ，並無另提出所謂經濟部的檢驗證明之必要性。況原告本件
    違規過程之照片畫面清晰明顯，並無處理細則第23條「檢舉
    資料欠缺具體明確，致無法查證，應不予舉發」之情形，自
    無不得作為舉發證據之情事。原告徒以前詞為主張，委難可
    採。
六、綜上所述，被告已就原告違規事實提出積極證據以實其說，
    原告未能就其主張之有利事實提出反證，以推翻前開被告已
    為相當證明之事實，是原告主張難以採信為真。本件原告確
    有「在人行道臨時停車」之違規事實，應擔負行政處罰責任
    ；則被告援引處罰條例55條第1 項第1 款，暨裁罰基準表等
    規定，裁處原告罰鍰600 元，核無違誤。從而，原告訴請撤
    銷原處分，為無理由，應予駁回。
七、本件事證已臻明確，兩造其餘攻擊、防禦方法及舉證，經本
    院審酌後，認對於判決結果不生影響，爰不一一論述，併此
    敘明。
八、本件第一審裁判費為300 元，應由原告負擔，爰確定第一審
    訴訟費用額如主文第2 項所示。
據上論結，本件原告之訴為無理由，依行政訴訟法第237條之7、
第237 條之8 第1 項、第237 條之9 第1 項、第236 條、第98條
第1 項前段，判決如主文。
中    華    民    國  110     年    11    月    25    日
                  行政訴訟庭  法  官  謝琬萍
以上正本係照原本作成。
如不服本判決，應於判決送達後20日內，向本院提出上訴狀並表
明上訴理由（原判決所違背之法令及其具體內容或依訴訟資料可
認為原判決有違背法令之具體事實），其未載明上訴理由者，應
於提出上訴後 20 日內向本院補提理由書（上訴狀及上訴理由書
均須按他造人數附繕本，如未按期補提上訴理由書，則逕予駁回
上訴），並應繳納上訴裁判費新臺幣750元。
中    華    民    國   110    年    11    月    26    日
                              書記官  林麗文